【裁判字號】    97,上訴,1110
【裁判日期】    970422
【裁判案由】    毒品危害防制條例
【裁判全文】
臺灣高等法院刑事判決                97年度上訴字第1110號
上  訴  人  臺灣板橋地方法院檢察署檢察官
被      告  甲○○
上列上訴人因被告違反毒品危害防制條例案件，不服臺灣板橋地
方法院96年度訴字第2661號，中華民國96年12月14日第一審判決
（起訴案號：臺灣板橋地方法院檢察署96年度偵字第3412號），
提起上訴，本院判決如下：
    主  文
上訴駁回。
    理  由
一、公訴意旨略以：被告甲○○前因違反毒品危害防制條例案件
    ，經臺灣板橋地方法院判處有期徒刑六月確定，於民國（下
    同）九十四年三月九日縮刑期滿執行完畢，詎猶不知悔改，
    明知安非他命為毒品危害防制條例所規定之第二級毒品，不
    得販賣，竟意圖營利販賣第二級毒品安非他命，而於九十五
    年八、九月間，以0000000000號行動電話門號為
    聯絡管道，在臺北縣中和市中和分局旁天橋下，以每包（約
    ○．一公克）新臺幣（下同）一千元之價格，販賣安非他命
    予劉家宏（所涉施用毒品罪嫌，另案偵辦）三次。嗣於九十
    五年九月二十八日下午十時三十五分許，經警在臺北縣中和
    市○○路○段四十八號四樓搜索查獲，並扣得上揭門號行動
    電話晶片卡一張及塑膠吸管製分裝勺一支。因認被告涉犯毒
    品危害防制條例第四條第二項之販賣第二級毒品罪嫌云云。
二、按犯罪事實應依證據認定之，無證據不得認定犯罪事實；不
    能證明被告犯罪者，應諭知無罪之判決，刑事訴訟法第一百
    五十四條第二項及第三百零一條第一項分別定有明文。次按
    認定不利於被告之事實，須依積極證據，苟積極證據不足為
    不利於被告事實之認定時，即應為有利於被告之認定，更不
    必有何有利之證據；又事實之認定，應憑證據，如未能發現
    相當證據，或證據不足以證明，自不能以推測或擬制之方法
    ，以為裁判基礎。而刑事訴訟法上所謂認定犯罪事實之積極
    證據，係指適合於被告犯罪事實之認定之積極證據而言，雖
    不以直接證據為限，間接證據亦包括在內；然而無論直接或
    間接證據，其為訴訟上之證明，須於通常一般之人均不致有
    所懷疑，而得確信其為真實之程度者，始得據為有罪之認定
    ，倘其證明尚未達到此一程度，而有合理之懷疑存在時，致
    使無從形成有罪之確信，根據「罪證有疑，利於被告」之證
    據法則，即不得遽為不利被告之認定，且證據之取捨及證明
    力之判斷，屬事實審法院之職權行使，許其依自由心證予以
    認定，證人先後所述互有歧異時，尤應根據經驗法則及論理
    法則，參酌其他旁證而為取捨，自無所謂案重初供之必然，
    此有最高法院三十年上字第八一六號、二十九年上字第三一
    ○五號、三十年上字第一八三一號、四十年台上字第八十六
    號及七十六年台上字第四九八六號判例、八十五年度台上字
    第六○八四號判決意旨可供參照。
三、本件公訴人認被告涉有上揭販賣第二級毒品之罪行，無非係
    以被告使用0000000000號行動電話門號對外聯絡
    、證人劉家宏於警詢、偵查中之證述、扣案行動電話簡訊內
    容翻拍照片影本及通聯調閱查詢單、被告全戶戶籍資料查詢
    結果等為其論據。訊據被告堅詞否認有販賣第二級毒品安非
    他命犯行，辯稱：伊從未販賣安非他命予劉家宏，亦未曾收
    過劉家宏所交付之金錢，幫劉家宏找安非他命；伊有收到劉
    家宏所發之簡訊，簡訊內容所稱的一張，係指一千元，伊向
    劉家宏借一千元，係伊要跟朋友拿海洛因的錢，該一千元係
    在發簡訊該日上午，在劉家宏家門口借的，因伊說該日晚上
    要拿錢還給劉家宏，但是伊後來沒有還，所以劉家宏傳簡訊
    說不想等，就是不想等伊拿錢還之意等語。
四、經查，檢察官認被告販賣第二級毒品，所憑者固有九十五年
    九月十八日下午十一時二十九分，證人劉家宏所發之電話簡
    訊與證人劉家弘之證述。惟證人劉家宏之證述如下：
  (一)於警詢中證稱：我曾向綽號「紅毛」之甲○○購買毒品，約
    三次左右，均是向他購買第二級毒品安非他命，每次均向甲
    ○○以新臺幣一千元購買約○．一公克左右的安非他命，數
    量很少我並不知道重量，我向他購買安非他命時，均是我以
    我手機0000000000號撥打甲○○（紅毛）的手機
    ，每次約定在中和市中和分局旁天橋下交易，每次均是他本
    人與我交易，都是我錢交給他，他再將安非他命交給我。九
    十五年九月十八日下午十一時二十九分許，以手機號碼00
    00000000號傳簡訊至000000000000號
    手機號碼，內容為「我劉嘉弘，那一張我不想等了，錢看是
    你要找那個人拿還是你先給我，錢我這禮拜四在（再）跟你
    拿ＯＫ？」之簡訊，是我傳給甲○○（紅毛），因為我在當
    天有先打電話給甲○○要向他買安非他命，我跟他約定在中
    和分局旁天橋下進行交易，交易時我將一千元交給他，他要
    我在該處等，他要去拿安非他命回來給我，結果我在那邊等
    很久，他均沒有回來，我才傳這通簡訊給他等語（見九十六
    年度偵字第三四一二號卷第三十九─四十頁）。
  (二)偵查中證稱：我總共向他購買過三次，其中有二次是有完成
    交易的，最後一次甲○○並沒有把毒品拿給我，時間是九十
    五年八、九月間，我都是用0000000000電話打給
    他，他的電話號碼我已經忘記了，我都是打電話和他聯絡，
    我一次都是買一千元，數量大概是○．一公克左右，我們說
    『一張』就是買這個量的價錢，每次都是約在中和分局旁邊
    的天橋下交易，都是甲○○本人拿給我的。卷附九十五年九
    月十八日下午十一時二十九分之電話簡訊是我傳給被告的，
    那是我用我的0000000000電話傳簡訊給甲○○，
    因為在當天下午在中和分局旁天橋下和他約要交易，我拿一
    千元給他，我等到晚上十一點多，決定這次不要向他買毒品
    ，所以傳這通簡訊給他，要他把錢還給我等語（見同上偵卷
    第五十四頁）。
  (三)原審審理時結證稱：有跟甲○○買過一次毒品，當時我是跟
    他買安非他命。買的地點在中和市，時間是在我剛認識甲○
    ○的時候，正確的時間我記不清楚了。當時跟甲○○買，價
    錢是一千元，重量約零點二公克。甲○○都是使用電話跟我
    聯絡，當時我使用的電話是0000000000號。簡訊
    是我發訊的，這支手機門號0000000000號是我的
    ，簡訊內容就是要問甲○○有沒有安非他命，然後甲○○說
    他沒有。之前我是先拿錢給甲○○，一張的意思是一千元，
    我是請甲○○幫我找有沒有安非他命，然後他說沒有，後來
    我傳簡訊的意思就是要跟他拿一千元回來。我就在中和市○
    ○街的家外面拿一千元給甲○○。傳簡訊那次，是在傳簡訊
    之前一、二天拿一千元給被告，請他去找安非他命是我打電
    話找被告，然後他說也不知道有沒有，他說會去找看看，然
    後我就跟他約在我家門口我就拿一千元給他等語。
五、證人劉家宏固於警、偵訊及原審審理時證述：渠曾於九十五
    年八、九月間，在台北縣中和市中和分局天橋旁，以每包（
    約０．一公克），一千元之價格向被告購買第二級毒品安非
    他命。惟依警詢中之證詞全文，應係有三次均已完成毒品交
    易，第四次為傳簡訊未完成，偵查時證人卻將傳簡訊該次列
    為第三次，被告與證人完成之毒品交易究係幾次，已有未明
    。況證人於原審審理時再證稱，僅向被告購買一次，地點在
    中和市，正確的時間我記不清楚了。價錢是一千元，重量約
    零點二公克云云。除次數不同、時間不確定外，連毒品重量
    亦有所不同，實無從認定已完成毒品交易之次數與數量。且
    公訴人所指被告犯罪之時間為九十五年八、九月間，為刑法
    修正之後，已廢除連續犯之規定，應依被告販賣毒品之次數
    論以數罪，依上所述，被告究係完成販賣行為幾次，每次時
    間、數量若干，依公訴人所舉證據尚無法認定，本院自無從
    據以認定被告犯行。
六、證人劉家宏固自始證稱：九十五年九月十八日下午十一時二
    十九分許之上開簡訊，為渠所發，傳予被告，與購買安非他
    命有關，被告否認上開簡訊與購買安非他命有關，固不足採
    ，惟證人劉家宏於警、偵詢時固證稱：我跟被告約定在中和
    分局旁天橋下進行交易，交易時我將一千元交給他，他要我
    在該處等，他要去拿安非他命回來給我，結果我在那邊等很
    久，他均沒有回來。於原審審理中證稱：簡訊內容就是要問
    甲○○有沒有安非他命，然後甲○○說他沒有。後來我傳簡
    訊的意思就是要跟他拿一千元回來，我就在中和市○○街的
    家外面拿一千元給甲○○。傳簡訊那次，是在傳簡訊之前一
    、二天拿一千元給被告，請他去找安非他命是我打電話找被
    告，然後他說也不知道有沒有，他說會去找看看云云。二者
    相互比對，證人在警偵訊中固證稱：交一千元予被告係為向
    被告購毒品，然在原審審理時則證稱，係請被告代為找尋毒
    品，在目的上已顯然有異，再以交付一千元之地點，證人先
    前證稱在中和市中和分局旁天橋下，原審則證稱，係在證人
    中和市○○街住處附近交付，亦互有矛盾，且交付一千元之
    時間，先在警詢、偵查中均證稱係發簡訊當日，在原審更易
    其詞，為在傳簡訊一、二前天，都有不符。查證人劉家宏於
    警訊、偵查迄原審審理時均證稱，曾向被告購買安非他命，
    所傳簡訊亦與購買毒品有關，顯無迴護被告之意，自難謂其
    何次證述較為可採，且無證據認被告收取證人劉家宏一千元
    ，係著手為販賣行為之實行，是該次證人劉家宏縱有交付一
    千元予被告為購買安非他命，亦難認被告已著手於販賣行為
    之實行。
七、綜上，本院檢視證人於警詢、偵查及原審審理中所證各詞，
    有上揭多處矛盾，證詞有重大瑕疵，無從以證人所證內容結
    合被告遭警查扣之行動電話中留存簡訊內容，勾勒出被告曾
    經販賣安非他命予證人之完整事實。況除上揭內容反覆、矛
    盾之證人指證及簡訊外，並無其他積極證據，足證被告有販
    賣毒品犯行，證據尚有不足，本院復查無其他積極證據可資
    證明被告有何公訴人所指犯行，依上開說明，不能證明被告
    犯罪，自應為無罪判決之諭知。原審以卷內所附證據，尚無
    從顯現被告有販賣第二級毒品犯行，本諸「罪證有疑，利歸
    被告」之證據法則，認公訴人所指被告涉販賣第二級毒品罪
    嫌，尚屬不能證明，而諭知被告無罪，經核其認事用法均無
    不合。公訴人上訴意旨謂：證人劉家宏於警詢及偵查中證述
    向被告購買毒品之次數、毒品種類、數量、價格、地點均相
    符，僅有完成交易之次數有一次之些微差異，及證人劉家宏
    於原審審理中之證詞雖與其於警詢及偵查中所述與被告完成
    毒品交易之次數，及交付一千元予被告之時間、地點稍有出
    入，但就被告販賣毒品安非他命一節之主要證詞均屬相同，
    認原審未就證人所證有何虛偽不可採信之處為說明等語，指
    摘原判決認事用法不當云云，顯未慮及起訴書所載被告犯行
    係在新刑法施行之後，對被告每次犯行之時間、地點均須清
    楚舉證，故其上訴為無理由，應予駁回。
據上論斷，應依刑事訴訟法第三百六十八條，判決如主文。
本案經檢察官邱美育到庭執行職務。
中    華    民    國    97    年    4     月    22    日
                  刑事第十六庭審判長法  官  溫耀源
                                    法  官  許增男
                                    法  官  王敏慧
以上正本證明與原本無異。
如不服本判決，應於收受送達後十日內向本院提出上訴書狀，其
未敘述上訴之理由者並得於提起上訴後十日內向本院補提理由書
（均須按他造當事人之人數附繕本）。
                                    書記官  丁淑蘭
中    華    民    國    97    年    4     月    22    日


司法院資訊處製作；財團法人民間司法改革基金會備份。
